臺灣高等法院花蓮分院刑事判決　　　　 94年度上訴字第189號
上　訴　人
即　被　告　丁○○
選任辯護人　乙○○律師
上列上訴人因竊盜案件，不服臺灣花蓮地方法院93年度玉易字第
10號中華民國94年7月15日第一審判決（起訴案號：臺灣花蓮地
方法院檢察署93年度偵字第1374號），提起上訴，本院判決如下
：
        主  文
原判決撤銷。
丁○○攜帶兇器竊盜，累犯，處有期徒刑拾月。
        事  實
一、丁○○曾因違反水土保持法案件，經法院分別判處有期徒刑
    7月及7月，定應執行有期徒刑1年確定，於86年2月4日縮短
    刑期假釋出獄，嗣於88年2月21日假釋期滿執行完畢。又其
    因腦傷後遺症產生器質性腦徵候群之症狀，對於外界事務之
    判斷能力有所減低，呈現精神耗弱之狀態，竟仍不知悔改，
    意圖為自己不法之所有，於93年1月29日凌晨4時許，駕駛車
    牌號碼928-GB普營大貨車，侵入夜間未有人居住之花蓮縣玉
    里鎮長良里之台東農場長良分場（下稱：長良農場）（侵入
    建築物部分，未據告訴），持其所有客觀上可作為兇器使用
    之鋼索，以纏拖之方式，竊取停放農場圍牆旁之舊耕耘機1
    台，得手後，駕車將之拖拉至農場庭園中間，正欲拉上大貨
    車離去之際，恰為鄰人丙○○所發覺，急忙撥打電話通知農
    場管理人員甲○○，嗣甲○○據報後趕至農場，報警當場查
    獲。
二、案經花蓮縣警察局玉里分局報告臺灣花蓮地方法院檢察署檢
    察官偵查起訴及移送併辦。
        理  由
一、訊據被告丁○○坦承於前開時、地竊取農場耕耘機，核與證
    人丙○○、甲○○及現場處理警員戊○○於原審及本院審理
    中證述情節相符，並有現場照片16幀在卷可稽。而該耕耘機
    原係停放圍牆旁邊，後遭被告以大貨車拖至農場庭園中間，
    且現場耕耘機遭拖拉時所造成之溝痕，係新的且拖痕相當完
    整，此有現場照片5幀在卷可參（警卷18、20、23頁），足
    見前開耕耘機業已在被告之實力支配範圍下，被告竊盜犯行
    ，應屬既遂。本件事證明確，被告犯行堪以認定。
二、按刑法第321條第1項第3款之攜帶兇器竊盜罪，係以行為人
    攜帶兇器竊盜為其加重條件，此所謂兇器，其種類並無限制
    ，凡客觀上足對人之生命、身體、安全構成威脅，具有危險
    性之兇器均屬之，且祇須行竊時攜帶此種具有危險性之兇器
    為已足，並不以攜帶之初有行兇之意圖為必要（最高法院79
    年度台上字第5253號判決參照）。被告行竊用之鋼索係由金
    屬打造，質地堅硬，為足以殺傷人生命、身體之器械，乃屬
    具有危險性之兇器甚明。核被告丁○○所為，係犯刑法第32
    1條第1項第3款之攜帶兇器竊盜罪。公訴人認被告所犯係刑
    法第320條第1項之普通竊盜罪，起訴法條，容有誤會，應予
    變更。被告曾犯有事實欄所載之犯罪科刑及執行紀錄，此有
    臺灣高等法院被告前案紀錄表乙份在卷可按，其於5年以內
    再犯本件有期徒刑以上之罪，為累犯，應依刑法第47條之規
    定加重其刑。又被告於案發時行為之精神狀態，經原審送鑑
    定結果認為：被告為一器質性腦徵候群的個案，是腦傷後遺
    症，其認知功能有輕度至中度的障礙，記憶力、定向力及判
    斷力均差，其精神狀態應已達精神耗弱程度，此有行政院衛
    生署花蓮醫院94年4月21日花醫字第0940002273號鑑定書1紙
    在卷可參，應依刑法第19條第2項之規定減輕其刑，爰先加
    後減之。
三、原審認被告丁○○於長良農場管理人甲○○及警員戊○○到
    場，將所駕駛自小客車停放在農場出入口並將鐵門關閉，以
    防止被告丁○○逃逸後，竟為脫免逮捕並基於妨害公務之犯
    意，先要求與甲○○和解不成後，竟出言向甲○○恫稱：「
    如果不和解的話，你會有事情！」等語，隨即往出口方向倒
    車，並向吳、潘二人恫稱：「若不開走車子，將要撞渠等車
    輛。」致二人急將車輛駛離，而讓被告丁○○順利逃脫，而
    變更公訴人起訴法條，改論被告丁○○以準強盜罪，固非無
    見。惟按刑法第329條之準強盜罪，係以竊盜或搶奪，因防
    護贓物、脫免逮捕或湮滅罪證而當場施以強暴、脅迫為要件
    。經查，被告丁○○於甲○○到場質以欲作何事後，即將纏
    拖耕耘機之鋼索解開等情，業據證人甲○○於原審及本院審
    理中證述明確（原審卷35、152頁；本院94年10月27日審判
    筆錄4頁），足見被告丁○○並無防護贓物之情事。又被告
    丁○○雖於現場曾向甲○○出言：「如果不和解的話，你會
    有事情！」等語，甲○○亦稱聽了以後心裡毛毛的，有點害
    怕（原審卷154頁；本院94年10月27日審判筆錄5頁），惟當
    時尚有警員戊○○在場，甲○○何須害怕？況且甲○○亦稱
    ：「（問：被告恐嚇你時，你是否害怕？）我在執行公務，
    我沒有想到害怕的事情。」（原審卷38頁）、「（問：被告
    那時跟你說，如不和解的話，你會有事情，是何意？）我不
    清楚被告是不滿，還是威脅我的意思。」（原審卷152頁）
    ，足證證人甲○○不因被告丁○○上述言詞而心生畏懼，被
    告丁○○上述言詞，自不構成威脅。至於被告丁○○雖曾倒
    車衝撞鐵門，然警員戊○○、甲○○將停放在農場入口處之
    自小客車駛離，係因聽見證人丙○○在現場大喊：「將車開
    走，否則會被大貨車撞到。」等語（原審卷33、162頁；本
    院94年10月27日審判筆錄3頁），且警員戊○○另證稱：「
    因為我開的是私人的車，如果被撞到，可能會造成我私人的
    損失，所以我趕緊把車開走。」（原審卷162頁），是甲○○、戊○○並非因遭到被告丁○○脅迫，而將車駛離。再證
    人甲○○證稱：「（現有無人說要逮捕被告？）我沒聽到，
    我只有聽到潘警員叫他下車。」（原審卷152頁），戊○○
    證稱：「（準備程序時說你並沒有要逮捕他的意思，是指何
    意？）我那時候沒有說要逮捕他的意思，是因為他不理我。
    」（原審卷162頁），足見警員戊○○當時亦無逮捕被告丁○○之意。綜上所述，被告既無出言脅迫，警員亦無逮捕被
    告之意，被告所為自不構成準強盜罪及妨害公務罪。被告上
    訴意旨指摘原判決不當，為有理由，應由本院撤銷改判。爰
    審酌被告之素行不佳，此有前開紀錄表可參，其不知悔改，
    再為本件犯行，並審酌其犯罪之動機、手段、行為所生危害
    之程度、犯罪後之態度等一切情狀，量處如主文所示之刑。
    末查，被告犯罪所用之鋼索1條，並未扣案無證據證明未滅
    失仍然存在，爰不另為沒收之諭知。
四、臺灣花蓮地方法院檢察署94年度偵字第205號及93年度偵字
    第2465號（原判決誤載為93年度偵字第1374號）案件移送併
    辦意旨略以：（一）被告於93年7月間某日，在花蓮縣壽豐
    鄉平和村和榮橋下約300公尺處，竊取劉俊雄所有之托車（
    價值約180000元），得手後，旋於93年7月19日上午7時，在
    金燦興實業有限公司資源回收場，佯以「張振興」名義，以
    55120元，轉售予知情之黃森妹；（二）於93年8月21日凌晨
    4時許，在花蓮縣鳳林鎮長橋里農會空地，以大貨車拖拉方
    式，竊取己○○所有農用鐵牛車，得手後於93年8月21日，
    在上開金燦興資源回收場，以15000元，轉售予知情之黃森
    妹。因認被告另涉有刑法第320條第1項之竊盜罪嫌。惟查，
    前述併案所述被告犯罪時間與本案已相隔6個月，且犯罪手
    法係先搜尋車輛後再嗣俟機行竊，而能否順利尋得行竊之車
    輛，係處於不確定之情況，因此，難認與本案間有概括之犯
    意，而應論以連續犯，自不應併予審理，爰退回檢察官另行
    處理，附予敘明。
據上論斷，應依刑事訴訟法第369條第1項前段、第364條、第299
條第1項前段、第300條，刑法第321條第1項第3款、第47條、第
19條第2項，判決如主文。
本案經檢察官崔紀鎮到庭執行職務。
中　　華　　民　　國　　94　　年　　11　　月　　10　　日
                  刑事庭審判長法  官  謝志揚
                              法  官  賴淳良
                              法  官  湯文章
以上正本證明與原本無異。
本判決不得上訴。
                              書記官  李德霞
中　　華　　民　　國　　94　　年　　11　　月　　10　　日
附錄
刑法第321條第1項第3款（加重竊盜罪)
犯竊盜罪而有左列情形之一者，處六月以上五年以下有期徒刑：
三、攜帶兇器而犯之者。
